【裁判字號】    98,簡上,65
【裁判日期】    980319
【裁判案由】    詐欺
【裁判全文】
臺灣桃園地方法院刑事判決              98年度簡上字第65號
上  訴  人
即  被  告  甲○○
上列上訴人即被告因詐欺案件，不服本院97年度桃簡字第3714號
，中華民國97年12月15日第一審簡易判決（聲請簡易判決處刑案
號：台灣桃園地方法院檢察署97年度偵字第22016 號），提起上
訴，及移送併辦（台灣基隆地方法院檢察署98年度偵字第768 號
）本院管轄第二審之合議庭判決如下：
    主  文
原判決撤銷。
甲○○幫助意圖為自己不法之所有，以詐術使人將本人之物交付
，處拘役伍拾捌日，如易科罰金，以新台幣壹仟元折算壹日。緩
刑年。
    事  實
一、甲○○雖可預見將自己之金融帳戶提供他人使用，可能幫助
    他人從事財產犯罪，仍基於縱有人以其金融帳戶實施詐欺犯
    罪，亦不違背其本意之幫助故意，於民國97年9 月16日上午
    6 時許，將自己所有於89年7 月26日在中國信託商業銀行基
    隆分行（下稱中信銀帳戶）帳號000-000000000000號帳戶存
    摺、提款卡及密碼，在桃園縣南崁空軍一號客運站，以該客
    運郵寄至該客運高雄鳳凰站方式提供與真實姓名、年籍均不
    詳之成年詐欺集團成員使用，幫助該犯罪集團詐欺取財，該
    犯罪集團成員乃基於意圖為自己不法所有之犯意，於97年9
    月16日晚間8 時許以電話向乙○○佯稱其東森購物設定付款
    方式有誤，要求乙○○需至中國信託任一提款機依其指示操
    作，乙○○乃陷於錯誤，遂於97年9 月16日晚間8 時12分許
    、同日晚間8 時14分許、同日晚間8 時17分許、同日晚間8
    時18分許在至台北市○○○路○ 段550 號中國信託商業銀行
    忠孝東路分行，依對方指示方式操作而轉帳新台幣（下同）
    29,000元、30,000元、30,000元、11,000元至甲○○所提供
    上開中信銀帳戶，而該詐騙金額旋即遭該不詳年籍之詐騙集
    團成員提領取款，迨被害人乙○○發覺有異，乃報警處理，
    經警循線查知上情。
二、案經桃園縣政府警察局桃園分局報請台灣桃園地方法院檢察
    署檢察官偵查後聲請以簡易判決處刑，暨基隆市政府警察局
    第二分局報請台灣基隆地方法院檢察署檢察官偵查移送本院
    併辦。
    理  由
一、訊據被告甲○○於本院審理時坦承確於上開時、地以上開方
    式交付存摺、金融卡及密碼予不詳姓名之成年人，並供承知
    悉該成年人可能使用其金融帳戶之事實不諱，核與證人即被
    害人乙○○於警詢中證述遭詐騙情節相符，復有卷附上開中
    信銀帳戶之開戶資料、帳戶歷史交易查詢各1 份、中國信託
    商業銀行客戶交易明細表4 紙在卷可稽。按於金融機構或郵
    局開設存款帳戶暨請領存摺及提款卡，係針對個人身分之社
    會信用而予以資金流通之經濟活動，具有強烈之屬人性格，
    而金融帳戶為個人理財之工具，申請開設並無任何特殊之限
    制，一般民眾皆得以存入最低開戶金額之方式在不同金融機
    構申辦存款帳戶以供使用。又依一般人之社會經驗，倘遇有
    不自行向金融機構申請存款帳戶，反向他人借用帳戶存提款
    使用之不尋常情形，絕無毫不生疑之理。何況詐欺集團利用
    人頭帳戶轉帳取款之事例，時有所聞，並為各類傳播媒體廣
    泛報導，無從諉為不知，被告對於應徵工作之公司名稱、所
    在位置與地址、負責人及面試者之姓名，及何時與如何取回
    存摺及提款卡等，均一無所知，竟將帳戶存摺併同提款卡、
    密碼輕率以郵寄方式交付於人，殊屬違常。參以一般國人向
    金融機構開設帳戶，並無任何法令限制，若係用於存提款之
    正當用途，本可光明正大自行申請使用，而帳戶之用途係用
    來存提款項，一旦有人蒐集他人帳戶做不明使用，依一般常
    識認知，極易判斷乃係該隱身幕後之使用人基於使用別人之
    帳戶，存提款情形可不易遭人循線追查之考慮而為，自可產
    生與不法犯罪目的相關之合理懷疑，且日常生活中不法之徒
    利用他人帳戶以遂行不法勾當中，以詐欺取財者將帳戶作為
    轉帳取款之犯罪工具之事例，最為常見。存摺及提款卡以及
    帳戶密碼等，乃攸關個人信用及財產安全之重要物件，一般
    人均妥善收存，不輕易示人，遑論提供他人保管、使用，被
    告將之交付姓名、所在均屬不詳之人使用，而成為詐欺集團
    犯案取款之工具，被告於提供上開物件之時，主觀上非無容
    任之心而具有幫助他人詐欺取財之不確定故意，應可認定。
    而按刑法上之幫助犯，係對於犯罪與正犯有共同之認識，而
    以幫助之意思，對於正犯資以助力，而未參與實施犯罪之行
    為者而言（參照最高法院88年度台上字第1270號判決意旨參
    照），茲查本件被告提供其所有帳戶之相關物件予詐騙集團
    成員使用，致使被害人於受詐騙之際，而將款項轉入被告提
    供之帳戶，惟此僅係就他人之詐欺取財犯行提供助力，是雖
    卷內事證並無積極證據證明被告知悉實施詐欺者將如何犯罪
    ，而無法於本件認定被告有實施詐欺犯行之共同犯意聯絡，
    但被告既對金融帳戶交付他人使用，可能遭持以從事財產犯
    罪有所認知，其有幫助他人犯詐欺罪之意甚明。本件事證明
    確，被告犯行堪予認定，應依法論科。
二、核被告所為，係犯刑法第30條第1 項、第339 條第1 項之幫
    助詐欺取財罪。被告以幫助他人犯罪之意思而參與犯罪構成
    要件以外之行為，為詐欺取財罪之幫助犯，爰依刑法第30條
    第2 項之規定，減輕其刑。又本件檢察官聲請簡易判決處刑
    之事實與移請併案之事實完全相同，本院自應一併審理，併
    予敘明。
三、原審據以論罪科刑，固非無見，惟查：惟原審未及審酌於本
    院審理時，被告業已與被害人乙○○達成和解，並當庭分別
    給付被害人25,000元、25000 元（見本院98年2 月17日準備
    程序筆錄第3 頁及98年3 月5 日審判筆錄第2 頁），原判決
    未及審酌此犯罪後之情狀，尚有未洽。被告上訴意旨稱願賠
    償被害人，請求給予自新機會等語，亦非全然不可採。原判
    決既屬可議，仍屬無可維持，應予撤銷改判。爰審酌被告之
    犯罪動機、犯罪手段、犯後態度，被害人所受損害，被告已
    賠償填補被害人部分損害等一切情狀，量處如主文所示之刑
    。另被告未曾因故意犯罪受有期徒刑以上刑之宣告，此有台
    灣桃園地方法院檢察署刑案資料查註紀錄表、台灣高等法院
    被告前案紀錄表各1 份可憑，其犯後為前開自白，尚有悔意
    ，並已賠償被害人損害，經此刑之宣告之教訓，當知所警惕
    ，而無再犯之虞，所宣告之刑以暫不執行為適當，併予宣告
    緩刑3 年，以啟自新。
四、據上論斷，應依刑事訴訟法第455 條之1 第3 項、第369 條
    第1 項、第364 條、第299 條第1 項前段，刑法第30條第1
    項前段、第2 項、第339 條第1 項、第41條第1 項前段、第
    74條第1 項第1 款，刑法施行法第1 條之1 第1 項、第2 項
    前段，判決如主文。
本案經檢察官陳仁傑到庭執行職務
中    華    民    國    98    年    3    月    19     日
                  刑事第一庭  審判長法  官  曾淑華
                                    法  官  顧正德
                                    法  官  鄭吉雄
以上正本證明與原本無異。
不得上訴。
                                    書記官  劉宗源
中    華    民    國    98    年    3     月    19    日


司法院資訊處製作；財團法人民間司法改革基金會備份。
